【裁判字號】    97,交聲,197
【裁判日期】    970314
【裁判案由】    違反道路交通管理處罰條例聲明異議
【裁判全文】
臺灣桃園地方法院交通事件裁定         97年度交聲字第197號
原處分機關  交通部公路總局新竹區監理所
異  議  人
即受處分人  甲○○
上列受處分人因違反道路交通管理處罰條例案件，對於交通部公
路總局新竹區監理所中壢監理站中華民國97年1 月22日所為之處
分（原處分案號：壢監裁字第裁53－Z00000000 號）聲明異議，
本院裁定如下：
    主  文
異議駁回。
    理  由
一、原處分意旨略以：異議人即受處分人甲○○於民國95年2 月
    14日凌晨，駕駛車牌號碼R5－4579號自用小客車沿國道三號
    高速公路由北往南行駛，嗣於同日凌晨1 時9 分許，於行經
    南下72公里處時，為警攔檢，並測得呼氣中所含酒精濃度達
    每公升0.57毫克，而經內政部警政署國道公路警察局第六警
    察隊龍潭分隊員警以其酒後駕車為由，開立公警局交字第Z0
    0000000 號舉發違反道路交通管理事件通知單，嗣並將該通
    知單交付予異議人，並移送臺灣桃園地方法院檢察署偵辦。
    異議人逾越舉發通知單所載應到案日（95年3 月1 日）達60
    日以上，始於97年1 月22日向交通部公路總局新竹區監理所
    中壢監理站（下稱原處分機關）提出申訴，經原處分機關調
    查結果，認異議人確有上開違規行為，乃依道路交通管理處
    罰條例第35條第1 項第1 款之規定，在97年1 月22日以壢監
    裁字第裁53—Z00000000 號裁決書，裁處異議人罰鍰新臺幣
    （下同）49,500元，並吊扣駕駛執照12個月。
二、異議意旨略以：異議人確有酒後駕車情事，惟其上開行為業
    經臺灣桃園地方法院檢察署為緩起訴處分，並已繳交20,000
    元予財團法人犯罪被害人保護協會桃園分會，則基於一事不
    二罰之原則，原處分機關仍為罰鍰49,500元及吊扣駕照12個
    月之裁罰，顯有未當，為此聲明異議云云。
三、按汽車駕駛人，駕駛汽車經測試檢定酒精濃度超過規定標準
    者，處15,000元以上60,000元以下罰鍰，並當場移置保管該
    汽車及吊扣其駕駛執照1 年，道路交通管理處罰條例第35條
    第1 項第1 款定有明文。
四、經查：
    (一)按94年2 月5 日公布，95年2 月5 日施行之行政罰法第26
      條規定，「一行為同時觸犯刑事法律及違反行政法上義務
      規定者，依刑事法律處罰之。但其行為應處以其他種類行
      政罰或得沒入之物而未經法院宣告沒收者，亦得裁處之。
      前項行為如經不起訴處分或為無罪、免訴、不受理、不付
      審理之裁判確定者，得依違反行政法上義務規定裁處之。
      」即所謂一事不二罰原則，探究其立法目的，無非以一行
      為同時觸犯刑事法律及違反行政法上義務規定時，由於刑
      罰與行政罰同屬不法行為之制裁，而刑罰之懲罰作用較強
      ，依刑事法律處罰即足資警惕，實無一事二罰再處行政罰
      之必要‧‧‧。故汽車駕駛人酒後駕車時，如同時觸犯刑
      法第185 條之3 之公共危險罪者，道路交通主管機關除依
      上開行政罰法第26條第1 項但書規定，處以其他種類行政
      罰外，關於行政罰鍰部分，即應依行政罰法第26條、道路
      交通管理處罰條例第10條等規定移送地方法院檢察署處理
      ，其後非有行政罰法第26條第2 項所定不起訴等事由，不
      得裁處行為人罰鍰。而上開行政罰法第26條第2 項雖以應
      受行政罰之行為如經不起訴處分或為無罪、免訴、不受理
      、不付審理之裁判確定者，始得另為裁決處罰，未明文包
      括緩起訴處分在內，但考其緩起訴處分之性質，實屬於附
      條件之便宜不起訴處分，而於緩起訴之條件成就後，始發
      生如同確定不起訴處分之禁止再訴效力，故於緩起訴之猶
      豫期間屆滿，復未經撤銷緩起訴時，緩起訴即發生如同確
      定之不起訴處分之效力，此時，行為人即已終局的不受刑
      事法之訴追，該緩起訴處分即具實質之禁止再訴之確定力
      ，原處分機關於此時再為裁決，行為人無同時遭到行政處
      罰及刑事訴追之危險，因此，解釋上行政罰法第26條第 2
      項之規定應包括條件成就之緩起訴處分之情形在內，惟若
      於緩起訴處分條件成就前，行為人隨時有受撤銷緩起訴再
      受刑事追訴之風險，行政機關自不得就同一事由裁處行為
      人罰鍰處分，以免行為人受有一事二罰之危險（臺灣高等
      法院96年11月28日法律問題座談會決議參照）。
    (二)本件異議人上開違規行為，雖同時經臺灣桃園地方法院檢
      察署檢察官於95年6 月19日為緩起訴處分，並定1 年之緩
      起訴期間，在96年6 月18日緩起訴期間屆滿，且於此期間
      內異議人既無撤銷緩起訴之事由，緩起訴處分即因期間屆
      滿未經撤銷而生實質之確定力。準此，原處分機關於97年
      1 月22日所為之處分，核其時間係在緩起訴處分確定之後
      ，揆諸上開實務見解，因行為人已終局的不受刑事法之訴
      追，該緩起訴處分即具實質之禁止再訴之確定力，原處分
      機關於此時再為裁決，行為人即無同時遭到行政處罰及刑
      事訴追之危險，亦即，本件並未違反「一事不二罰」之原
      則，是原處分機關於緩起訴處分期間屆滿後再依道路交通
      管理處罰條例第35條第1 項第1 款之規定課予行政罰鍰，
      依法即無不當。至異議人確有繳交之20,000元之情，雖有
      本院檢察署95年9 月13日95年緩字第1741號執行命令及匯
      款單各1 紙在可稽，堪認為真，然此乃係緩起訴處分所附
      加之條件，而非國家刑罰權之具體實施，亦即，異議人本
      質上仍未因本件而受有刑事法之追訴，且亦不得就其所繳
      交之罰金扣抵原處分機關所裁罰之罰鍰金額，附此敘明。
五、末查，依95年7 月1 日修正施行後之違反道路交通管理事件
    統一裁罰基準表之規定，其裁量標準係根據受處分人逾越應
    到案期限日數之久暫，設有異其處罰金額之裁量標準，揆其
    旨，顯認駕駛車逾越應到案期限，為裁罰之依據，而逾越應
    到案期限越久，可責程度越高，有從重裁罰之必要，準此以
    解，得將此「逾越應到案期限」納為「裁量事項」，以酌定
    應處罰鍰金額之前提。本件異議人確有上開違規行為，惟未
    依舉發通知單所載之92年3 月1 日到案期限以前繳納罰鍰或
    到案聽候裁決，且已逾越應到案期限60日以上，則處分機關
    依道路交通管理處罰條例第35條第1 項第1 款、違反道路交
    通管理事件統一裁罰基準及處理細則及違反道路交通管理事
    件統一裁罰基準表所載之裁罰標準之相關規定，裁處異議人
    4,500 元之罰鍰，並吊扣駕駛執照12個月，自核無違誤，是
    本件異議為無理由，應予駁回。
據上論斷，應依道路交通管理處罰條例第87條第2 項、道路交通
案件處理辦法第19條，裁定如主文。
中    華    民    國    97    年     3    月    14    日
                          交通法庭    法  官  蘇昌澤
以上正本證明與原本無異。
如不服本裁定，應於裁定送達後5 日內向本院提出抗告狀。
                                      書記官  田宜芳
中    華    民    國    97    年    3     月    21    日


司法院資訊處製作；財團法人民間司法改革基金會備份。
